臺灣高等法院交通事件裁定　　　　　　　　　　　　九十三年度交抗字第七二九號
　　抗　告　人
　　即受處分人　甲○○○有限公司
　　代　表　人　乙○○
右抗告人因違反道路交通管理處罰條例案件，不服臺灣桃園地方法院，中華民國九十
三年八月十六日所為之裁定（九十三年度交聲字第一七一號），提起抗告，本院裁定
如左：
    主  文
抗告駁回。
    理  由
一、抗告人抗告意旨略以：(一)抗告人於民國九十二年十二月十五日、三十日檢查邱奕
    金持有之駕駛執照時，邱奕金確持有駕駛執照，經抗告人向桃園監理站查詢結果
    ，發現邱奕金於九十二年八月一日及九十二年九月五日均曾申請補發駕駛執照，
    請求鈞院向該站調閱邱奕金歷次申請補發駕駛執照及吊扣駕駛執照之記錄，以查
    明實情。(二)邱奕金掛失後再找回舊駕駛執照應不是九十三年一月四日才找到，有
    可能早就找到，故九十二年十月十五日、三十日檢查時，其持舊駕駛執照，抗告
    人不知，請再傳訊邱奕金作證說明，以詢問其於九十二年十二月十五日、三十日
    是否確有持駕駛執照供抗告人查驗。(三)九十三年一月十二日邱奕金因違規超速為
    警攔檢舉發時，警員當場僅開立超速罰單而已，未另開立駕駛執照吊扣期間駕駛
    大型車之罰單，足見邱奕金當時亦係持有駕照，而未另被開單，邱奕金顯有持用
    舊駕照供查驗之慣行應堪認定，抗告人於查驗時實不知該駕駛執照是否失效。綜
    上，抗告人已善盡查證邱奕金駕駛執照資格之注意，且縱加以注意，駕駛人若有
    意違規，抗告人亦無從防免，抗告人不應受道路交通管理處罰條例第二十一條之
    一第一項之處罰云云。
二、查抗告人即受處分人甲○○○有限公司所屬之司機邱奕金於駕駛執照吊扣期間（
    吊扣期間：九十二年十二月三十一日至九十三年一月三十日止），仍於九十三年
    一月十二日十時二十五分許，駕駛受處分人所有之車號ＲＦ－七八九號自用大貨
    車，行經國道三號公路南向七十六公里處時，因違規超速行駛，而為警攔檢舉發
    ，嗣為原處分機關查知邱奕金駕車時所持用之駕駛執照業經吊扣，經原處分機關
    於同年二月九日，掣單舉發汽車所有人（即受處分人）有道路交通管理處罰條例
    第二十一條之一第一項第七款之違規情事 (竹監六字第五一００二八七五一號）
    ，並於九十三年三月三十日以桃監裁罰字第裁00－000000000號違反
    道路交通管理事件裁決書，依道路交通管理處罰條例第二十一條之一第一項第七
    款規定，裁處受處分人罰鍰新臺幣（下同）六萬元，並吊扣汽車牌照三個月。受
    處分人不服聲明異議，經原審以異議無理由，裁定駁回。
三、按汽車駕駛人駕駛聯結車、大客車、大貨車，係駕駛執照吊扣期間駕車者，汽車
    所有人及駕駛人各處四萬元以上八萬元以下罰鍰，並當場禁止該汽車駕駛人繼續
    駕駛及扣留其車輛牌照；違反上開情形者，並吊扣其汽車牌照三個月；汽車所有
    人如已善盡查證駕駛人駕駛執照資格之注意，或縱加以相當之注意而仍不免發生
    違規者，汽車所有人不受上述處罰，道路交通管理處罰條例第二十一條之一第一
    項第七款、第三項、第四項分別定有明文。次按道路交通管理處罰條例第二十一
    條之一係於九十年一月十七日經公布增訂，同年六月一日施行，其立法目的乃鑒
    於大型車輛肇事所生之交通事故傷亡情形，多遠較單純小型車或機器腳踏車發生
    之事故嚴重，乃要求駕駛人駕駛該類車輛均必須具有合格之駕駛執照，加重違規
    者之處罰，並對於汽車所有人亦處以相同之罰鍰及吊扣其汽車牌照三個月，以促
    使汽車所有人能善盡其查證管理之責任。又上開種類車輛之所有人，對於該等車
    輛，依法既負有查證駕駛人駕駛執照資格之注意義務，基於此一義務，車輛所有
    人非僅有於聘僱之初之選任合格駕駛人之責任，更負有建立駕駛人監督機制之管
    理責任，始能於平日隨時查證、考核所選任之駕駛人之駕駛資格，以確保實際駕
    駛該類車輛之人符合法定之駕駛資格，防範事故於未然。經查：
    (一)抗告人即受處分人甲○○○有限公司所屬之司機邱奕金於駕駛執照吊扣期間（
      吊扣期間：九十二年十二月三十一日至九十三年一月三十日），仍於九十三年
      一月十二日十時二十五分許，駕駛抗告人所有之車號ＲＦ－七八九號自用大貨
      車，行經國道三號公路南向七十六公里處時，因違規超速行駛，而為警攔檢舉
      發，嗣為原處分機關查知邱奕金駕車時所持用之駕駛執照業經吊扣，經原處分
      機關於同年二月九日，掣單舉發邱奕金於駕駛執照吊扣期間駕駛大型車之違規
      行為等事實，業據證人邱奕金於原審法院訊問時證述明確（見原審卷第五五頁
      正面），並有車號ＲＦ－七八九號大貨車之汽車車籍查詢表、邱奕金之駕駛執
      照吊扣歷史資料、內政部警政署國道公路警察局公警局交字第Ｚ000000
      00號舉發違反道路交通管理事件通知單及交通部公路局新竹區監理竹監六字
      第五一００二八七五二舉發違反道路交通管理事件通知單各一份附於原審卷可
      稽，並為抗告人所不否認，是抗告人所僱用之司機邱奕金確有於前揭時地，於
      駕駛執照吊扣期間內，駕駛異議人所有之上開大貨車之違規行為，應堪認定。
    (二)邱奕金曾於九十二年九月五日以駕駛執照遺失為由，申請補發駕駛執照之事實
      ，固有汽車駕駛人異動登記書影本一份附於原審卷（見原審卷第四一頁）。惟
      證人邱奕金於原審法院訊問時結證稱：「我超速為警攔檢，有開立一張舉發單
      ，（問：當時有駕照？）已經於九十二年十二月三十日被吊扣。我是九十二年
      十二月十一日發現駕駛執照不見，十二月三十日去補辦，但監理站說我駕駛執
      照直接吊扣，不讓我領補辦的駕照，因為公司每月五日要檢查駕照，我本來要
      向公司說明，但（九十三）年一月四日有人撿到我遺失的
      一併寄還，我就繼續使用（舊的）那張駕駛執照，我未向老闆說其實我的駕照
      經被吊扣。公司一個月至少檢查一次司機的駕照，通常是一次到二次，發薪水
      及若要預支薪水時，老闆會親自檢查駕照」云云，抗告人之代表人當庭對邱奕
      金之證言亦表示無意見（見原審卷第五六頁至第五七頁）。經比對抗告人於原
      審具狀提出之抗告人公司汽車司機駕駛執照及吊車操作證九十二年十月、十一
      月、十二月查驗記錄，係記載：異議人公司人員是於每月十五日、三十日分別
      檢查其所屬司機駕駛執照之持有情形，其中各於九十二年十二月十五日、三十
      日檢查邱奕金所持有之駕駛執照一次，查驗結果均為「符合」，並皆記載違規
      記錄：「無」等情，有該等查驗記錄三紙附卷可參。但證人邱奕金既證稱：其
      所持有之駕駛執照係於九十二年十二月十一日遺失，於九十二年十二月三十日
      始向監理站申請補發但未取得補發後之駕駛執照，嗣於九十三年一月四日復尋
      獲舊駕駛執照云云，則其於九十二年十二月十五日、三十日，根本不可能會有
      駕駛執照供抗告人查驗，抗告人之查驗人員竟仍在前開查驗結果記載「符合」
      云云，顯見抗告人所提之前揭查驗記錄，與證人邱奕金於原審證述之情節互異
      ，難以採信，亦難認抗告人已善盡查證駕駛人駕駛執照資格之注意義務。抗告
      人雖執前詞，爭執證人邱奕金之證言，但證人邱奕金於原審已明確證稱：九十
      三年「一月四日」有人撿到我遺失的
      人之代表人當庭亦表示無意見，則證人邱奕金部分自無再予傳訊調查之必要，
      抗告人此部分抗告理由，尚不足採。
    (三)又為使相關業者可隨時詳查所屬司機是否有駕駛資格，自九十二年五月間起交
      通監理單位即實施汽車所有人書面申請或網路查詢駕駛員駕駛執照狀態方案，
      俾使聯結車、大客車、大貨車之所有人得以查證所僱用之汽車駕駛人是否具有
      各該車種之合法駕駛資格，縱無電腦網路系統，亦可以書面提出申請（並在提
      出司機同意書及駕駛人駕照狀態查核表向公路監理機關提出申請後，得以電話
      向該單位查核），此有原審卷所附之原處分機關違反道路交通管理事件不服裁
      決聲明異議案件移送書、交通部公路總局新竹區監理所九十二年五月二十六日
      竹監營字第０九二０００七三九四號等函文、申請表格、同意書表格及公路監
      理服務職業駕駛人管理系統簡介等資料可證。雖然抗告人所屬之本件大貨車為
      自用大貨車，邱奕金原持有者亦僅為普通大貨車駕駛執照，但無論所屬車輛係
      職業大貨車或是自用大貨車，依道路管理處罰條例第二十一條之一第一項、第
      四項之規定，其所有人皆有查證駕駛人駕駛執照資格之注意義務，且自九十二
      年五月間起已有上述查詢管道可資利用，為善盡此一義務，車輛所有人即非能
      僅以所聘僱駕駛人單方面之說詞，或駕駛人有提出駕駛執照為已足，而必須利
      用上述查詢管道定期查核所屬駕駛人之駕駛資格狀況，縱無電腦網路系統，亦
      可以書面提出申請，如此方可謂有善盡查證之責任。查抗告人之代表人於原審
      陳稱：「我知道大型運輸業者有加入中華電信，有網頁資料可提供查詢。我公
      司我共有六部車，屬監理站管理的有一部，那是大卡車，其他是工地用的大吊
      車，監理站沒有管理，加入中華電信查詢系統要付費，聽說費用不高，因公司
      規模不大，加入實益不大」云云（見原審卷第五七頁正面），可見抗告人公司
      亦知上開查詢途徑。縱如抗告人原異議狀所述：「查詢中華電信公司稱：貴公
      司非運輪或交通公司，只是小型公司自用車數輛，又無電腦網路設施及操作人
      才，似無需辦理該項加值服務」云云，但抗告人既僱用有大貨車司機，依法負
      有查證之義務，其亦應以上開書面申請方式取得查詢資格而得隨時定期查核，
      要無何困難可言。惟抗告人未提出其有為此項書面申請之證明，僅憑僱用司機
      單方面陳述，填製所謂汽車司機駕駛執照及吊車操作證查驗記錄表，實屬不足
      ，自不能認抗告人已善盡查證駕駛人駕駛執照資格之注意義務，無從依道路交
      通管理處罰條例第二十一條之一第四項規定主張免責。
    (四)綜上，邱奕金之大貨車駕駛執照既業經吊扣，抗告人未善盡查證駕駛人駕駛執
      照資格之注意義務，任由邱奕金於駕駛執照吊扣期間駕駛登記為抗告人所有之
      車號ＲＦ－七八九號自用大貨車，有違反道路交通管理處罰條例第二十一條之
      一第一項第七款規定之違規事實，堪以認定。抗告人主張其已善盡查證駕駛人
      駕駛執照資格之注意義務，無足可取。
四、原審認原處分機關據以援引上揭規定，裁處受處分人罰鍰六萬元，並吊扣汽車牌
    照個三月，並無不當，而駁回受處分人異議之聲明，經核並無不合，本件抗告人
    仍執陳詞，辯稱：善盡查證駕駛人駕駛執照資格之注意義務云云，無理由，本件
    抗告應予駁回。
據上論斷，應依道路交通管理處罰條例第八十九條，道路交通案件處理辦法第二十六
條，刑事訴訟法第四百十二條，裁定如主文。
中　　　華　　　民　　　國　　九十三　　年　　　十　　　月　　十一　　　日
                              臺灣高等法院交通法庭
                                  審判長法  官  李 文 成
                                        法  官  官 有 明
                                        法  官  王 復 生
右正本證明與原本無異。
不得再抗告。
                                        書記官  王 宜 玲
中　　　華　　　民　　　國　　九十三　　年　　　十　　　月　　 十一 　　日
